【裁判字號】    98,消債聲,21
【裁判日期】    990210
【裁判案由】    聲請不免責
【裁判全文】
臺灣高雄地方法院民事裁定            98年度消債聲字第21號
聲  請  人  臺灣土地銀行股份有限公司
法定代理人  庚○○
聲  請  人  陽信商業銀行股份有限公司
法定代理人  乙○○
聲  請  人  萬泰商業銀行股份有限公司
法定代理人  己○○
聲  請  人  日盛國際商業銀行股份有限公司
法定代理人  丙○
聲  請  人  安泰商業銀行股份有限公司
法定代理人  甲○○
聲  請  人  友邦國際信用卡股份有限公司
法定代理人  丁○○
相  對  人  戊○○
即  債務人
上列當事人因消費者債務清理事件，聲請相對人不免責，本院裁
定如下：
    主  文
相對人戊○○不免責。
    理  由
一、聲請意旨略以：
  (一)臺灣土地銀行股份有限公司（下稱土地銀行）主張：依消費
    者債務清理條例（下稱消債條例）133 條規定法院裁定開始
    清算程序後，債務人有薪資、執行業務所得或其他固定收入
    ，而普通債權人之分配總額低於債務人聲請清算前2 年間，
    可處分所得扣除自己及依法應受其扶養者所必要生活費用之
    數額者，法院應為不免責之裁定，但債務人證明經普通債權
    人全體同意者，不在此限。然本件相對人目前尚有薪資收入
    ，且其於民國96及97年度收入共為815,662 元，扣除相對人
    及依法受其扶養者所必須生活費用後，尚餘272,830 元，而
    結算後各普通債權人並未受償，足見相對人符合不免責之規
    定。
  (二)萬泰商業銀行股份有限公司（下稱萬泰銀行）主張：依消債
    條例第134 項第1 項第4 款規定因浪費、賭博或其他投機行
    為，致財產顯然減少或負擔過重之債務，而生開始清算之原
    因，法院應為不免責之裁定。本件相對人持有伊發行之現金
    卡於89 年8月5 日開始動用即提領80,000元，自90年至92年
    間均無提領紀錄，然於93年2 月16日至93年9 月29日累計提
    領288,000 元，嗣於93年11月22日清償完畢後，又於95年11
    月提領146,000 元之後，則每月持續小額繳付。是相對人應
    可避免債務擴大卻仍恣意提領致使負擔過重之債務，顯逾每
    月生活必要所需顯有奢侈浪費之情形，相對人應不能免責。
  (三)安泰商業銀行股份有限公司（下稱安泰銀行）：本件相對人
    聲請清算，因其名下僅有車輛乙輛（鑑定價5 萬元），不敷
    清償相關費用，經本院終止清算程序。然相對人既聲請清算
    ，應先將其名下尚有殘值之車輛進行變價，而非讓相對人持
    續擁有。再查，相對人向伊申請貸款購買車輛車牌號碼P2-1
    982 號之汽車（持有期間94年5 月至97年2 月），顯見相對
    人並未因債務所苦而有所節制，其持續浪費財產致使債務膨
    脹之行為應不予免責。
  (四)友邦信用卡公司：本件相對人申辦其信用卡後消費項目為：
    信用卡餘額代償國泰世華、慶華、中華及遠東銀行，共計
    264,000 元。本公司預借現金共計36,000元。家樂福股
    份有限公司共計21,497元，及部分一般性消費使用。然經伊
    代償債務後，相對人旋即又新增其他債務，顯有過度擴張信
    用及消費之情事，自應依消債條例第134 條第4 款為不免責
    之裁定。
  (五)陽信商業銀行股份有限公司（下稱陽信銀行）及日盛國際商
    業銀行股份有限公司（下稱日盛銀行）：則均未敘明相對人
    不免責之事由，僅請求為不免責之裁定。
二、按「法院裁定開始清算程序後，債務人有薪資、執行業務所
    得或其他固定收入，而普通債權人之分配總額低於債務人聲
    請清算前二年間，可處分所得扣除自己及依法應受其扶養者
    所必要生活費用之數額者，法院應為不免責之裁定。但債務
    人證明經普通債權人全體同意者，不在此限」，消債條例第
    133 條定有明文。
三、經查：
  (一)本件相對人於97年12月26日依消債條例聲請清算，經本院於
    98年6 月30日以98年度消債清字第55號裁定開始清算，嗣因
    其名下財產不足清償消債條例第108 條所定之費用及債務，
    經本院以98年度司執消債清字第87號裁定終止清算程序在案
    ，有本院前揭案號卷證可稽，足認相對人之普通債權人均未
    受償任何金額。
  (二)又相對人自98年6 月30日本院裁定開始清算起，迄今仍任職
    於長福旅行社股份有限公司，每月薪資約為23,000元至25,0
    00元等情，有相對人民事陳報狀及本院民事電話紀錄（見本
    院98 年 司執消債清字第87號卷、本院卷第34頁）各1 份在
    卷可憑，堪認相對人於本院裁定開始清算程序後，仍有薪資
    收入。再者，審諸內政部主計處公布之96、97年度高雄市每
    人每月最低生活費用各為10,708元及10,991元，認相對人每
    月必要生活費用應以此為度，則相對人96及97年度必要生活
    費用應分別為128,496 元（計算式：10,708元×12＝11,309
    元）、131,892 元（計算式：10,991元×12＝131,892 元）
    。另相對人主張扶養未成年子女曾沛婕（87年6 月生）及曾
    秉宏（88年11月生），因其2 人與聲請人同住，且95、96年
    度均未有所得收入，名下亦無財產，有戶籍謄本、彼等2 人
    之95 、96 年度綜合所得稅各類所得資料清單暨財產歸屬資
    料清單各1 件在卷足憑（見本院98消債清字第55號卷第48至
    55頁），堪認有受相對人扶養之必要，惟相對人96及97年度
    扶養曾沛婕及曾秉宏之費用，參酌前開內政部主計處公布之
    標準，每月應分別以10,708元及10,991元計算。此外，曾沛
    婕及曾秉宏之扶養義務人除債務人外，尚有相對人之前配偶
    曾為均，故相對人在96及97年度扶養曾沛婕及曾秉宏而支出
    之費用，應各在128,496 元（計算式：【10,708元×2 人÷
    2 人】×12個月＝11,309元）、131,892 元（計算式：【10
    ,991元×2 人÷2 人】×12個月＝131,892 元）範圍內始屬
    合理，逾此範圍，難認係必要費用。末者，相對人於97年12
    月26日聲請清算，其於96年間之收入為535,241 元、97年間
    之收入為280,421 元，共計815,662 元，有相對人96及97年
    度綜合所得稅各類所得資料清單（見本院98消債清字第55號
    卷第20頁、第124 頁）可按，同堪認定。
  (三)準上而論，相對人聲請清算前2 年之收入815,662 元，扣除
    其本人、曾沛婕及曾秉宏2 年間之必要生活費用520,776 元
    （計算式：128,496 元＋131,892 元＋128,496 元＋131,89
    2 元＝520,776 元）後，既尚餘294,886 元（計算式：815,
    662 元－520,776 元＝294,886 元），且相對人自97年12月
    26日聲請更生之日起，迄本院於98年6 月30日裁定開始清算
    程序，並於98年8 月28日終止清算程序之日止，未對包括聲
    請人在內之普通債權人為任何清償，足見普通債權人分配總
    額低於相對人聲請清算前2 年間，可處分所得扣除自己及依
    法應受其扶養者所必要生活費用之數額。此外，本件聲請人
    為相對人之普通債權人，且均具狀表明不同意債務人免責，
    堪認相對人未經普通債權人全體同意免責。是依消債條例第
    133 條前段之規定，相對人自不得免責。
四、綜上所述，本件相對人既有消債條例第133 條前段應為不免
    責之事由，是聲請人聲請不免責，自無不合，應予准許，爰
    裁定如主文。
中    華    民    國    99    年    2     月    10    日
                  民事第五庭  法  官  李育信
以上為正本係照原本作成。
如不服本裁定，應於裁定送達後10日內，以書狀向本院提出抗告
，並繳納抗告費新臺幣1千元。
中    華    民    國    99    年    2     月    10    日
                              書記官  林玉珊

司法院資訊處製作；財團法人民間司法改革基金會備份。
